臺灣新北地方法院刑事判決
111年度金訴字第688號
公  訴  人  臺灣新北地方檢察署檢察官
被      告  張嫚娟


                (現另案於法務部○○○○○○○○○執行中)
上列被告因詐欺案件，經檢察官提起公訴（110年度少連偵緝字
第56號），被告於準備程序中就被訴事實為有罪之陳述，本院合
議庭裁定由受命法官獨任行簡式審判程序，茲判決如下：
    主  文
乙○○犯三人以上共同詐欺取財罪，處有期徒刑壹年壹月。
    事  實
一、乙○○於民國109年4月間某日，加入真實姓名、年籍不詳、綽
    號「傑哥」之成年人所屬詐欺集團，由乙○○擔任持人頭帳戶
    提款卡至自動提款機提領款項之車手工作，而與少年黃○霖
    （真實姓名詳卷，少年法庭另案調查）、「傑哥」所屬詐欺
    集團其他成員意圖為自己不法之所有，基於三人以上共同詐
    欺取財及掩飾、隱匿犯罪所得去向之洗錢犯意聯絡，由該詐
    欺集團內之不詳成員，於109年4月6日下午5時40分許，假冒
    露天拍賣網站賣家及銀行行員，撥打電話向丙○○佯稱：之前
    網路購物設定錯誤，須至自動櫃員機操作解除云云，致丙○○
    陷於錯誤而依詐欺集團指示，於附表所示之時間，匯款附表
    所示金額至附表所示帳戶，再由黃○霖交付提款卡並指示乙○
    ○前往領款，嗣乙○○於附表所示時間、地點提領如附表所示
    之詐騙所得贓款，再將上開款項交予黃○霖所指定之人後以
    繳回詐欺集團，並藉此製造金流斷點，隱匿特定犯罪所得之
    去向及所在。嗣丙○○匯款後察覺有異，報警處理始循線查知
    上情。
二、案經丙○○訴由新北市政府警察局中和分局報告臺灣新北地方
    檢察署檢察官偵查起訴。
    理  由
一、按除被告所犯為死刑、無期徒刑、最輕本刑為3 年以上有期
    徒刑之罪或高等法院管轄第一審案件者外，於第一次審判期
    日前之準備程序進行中，被告先就被訴事實為有罪之陳述時
    ，審判長得告知被告簡式審判程序之旨，並聽取當事人、代
    理人、辯護人及輔佐人之意見後，裁定進行簡式審判程序，
    刑事訴訟法第273條之1第1 項定有明文。經核，本件被告所
    犯係死刑、無期徒刑、最輕本刑為3 年以上有期徒刑以外之
    罪，其於準備程序中就被訴事實為有罪之陳述，經法官告知
    簡式審判程序之旨，並聽取公訴人及被告乙○○之意見後，本
    院爰依首揭規定，裁定進行簡式審判程序，合先敘明。
二、上揭犯罪事實，業據被告乙○○於警詢、偵訊、本院準備程序
    及審理時均坦承不諱，核與證人即告訴人丙○○於警詢時之證
    述情節相符（參見111年度少連偵字第134號卷第123至127頁
    ），復有元大商業銀行股份有限公司111年2月21日元銀字第
    1110002674號函所附客戶往來交易明細、被告提領帳戶監視
    器畫面截圖及詐騙帳戶提款時間地點整理表(111年度少連偵
    字第134號卷第214頁、第271至273頁、111年度少連偵緝字
    第56號卷第37至38頁）在卷可稽，足認被告任意性自白與事
    實相符。本案事證明確，被告犯行堪以認定，應依法論科。
三、論罪科刑：　　
(一)按共同正犯之成立，祇須具有犯意之聯絡，行為之分擔，既
    不問犯罪動機起於何人，亦不必每一階段犯行，均經參與（
    最高法院34年度上字第862號、108年度台上字第3838號判決
    意旨參照）。又共同正犯之意思聯絡，原不以數人間直接發
    生者為限，即有間接之聯絡者，亦包括在內（最高法院77年
    度台上字第 2135號、107年度台上字第4583號判決意旨參照
    ）。而現今電話詐騙之犯罪型態，自設立電信機房、收購人
    頭帳戶、撥打電話實施詐騙、指定被害人匯款帳戶、自人頭
    帳戶提領款項、取贓分贓等階段，乃係需由多人縝密分工方
    能完成之集團性犯罪，倘其中某一環節脫落，將無法順利達
    成詐欺結果，各該集團成員雖因各自分工不同而未自始至終
    參與其中，惟各該集團成員所參與之部分行為，仍係利用集
    團其他成員之行為，以遂行犯罪目的。經查，本案被告雖未
    參與以訛詞對告訴人丙○○施用詐術等行為，但其受詐欺集團
    成員黃○霖指揮，依黃○霖指示提領告訴人受詐騙之款項，再
    將款項交付予黃○霖所指定之人再繳回詐欺集團，以遂該次
    詐欺取財之犯行，彼此分工，足認被告與其他詐欺集團成員
    間，係在合同意思範圍內，各自分擔犯罪行為之一部，並相
    互利用他人之行為，以達遂行犯罪之目的，自應對全部所發
    生之結果，共同負責。故被告就上開詐欺犯行，與黃○霖、
    「傑哥」及其他詐欺集團成員，有直接或間接犯意聯絡、行
    為分擔，而係由3人以上共同為該詐欺取財犯行，應屬明確
    。
(二)洗錢防制法已於105年 12月28日修正公布，106年6月28日生
    效施行，本次修法將洗錢行為之「處置」、「分層化」及「
    整合」等各階段，全部納為洗錢行為，完整規範洗錢之所有
    行為模式。新法第14條第1項之一般洗錢罪，須有同法第2條
    各款所示洗錢行為之一，並以第 3條規定之特定犯罪作為聯
    結，始能成立。而第15條第 1項之特殊洗錢罪，係在無法證
    明有前置犯罪之特定不法所得，未能依第14條之一般洗錢罪
    論處時，始予適用。倘能證明人頭帳戶內之資金係前置之特
    定犯罪所得，即應逕以一般洗錢罪論處，自無適用特殊洗錢
    罪之餘地。例如詐欺集團向被害人施用詐術後，為隱匿其詐
    欺所得財物之去向，而將被害人之款項轉入該集團所持有、
    使用之人頭帳戶，並由該集團所屬之車手前往提領，檢察官
    如能證明該帳戶內之資金係本案詐欺之特定犯罪所得，即已
    該當於新法第14條第 1項之一般洗錢罪。查本案被告所參與
    之加重詐欺罪，為洗錢防制法第3條第1款所稱之特定犯罪，
    觀其犯罪手法，係由負責假冒身分以行騙之成員（俗稱「電
    話手」）撥打電話詐欺被害人，待詐得款項轉至所屬詐欺集
    團支配使用之人頭帳戶後，再通知負責取款之成員（俗稱「
    車手」）予以提領，藉此迂迴層轉之方式取得犯罪所得，目
    的顯在製造金流斷點，使偵查機關難以有效追查，以達隱匿
    犯罪所得之去向。而被告為具備通常智識程度之成年人，對
    於上情當無不知之理，仍執意參與，分擔實行上述行為，是
    其與集團其他成員間有隱匿特定犯罪所得去向之洗錢犯罪聯
    絡及行為分擔，亦屬明確。
(三)核被告所為，係犯刑法第339條之4第 1項第2款之三人以上
    共同詐欺取財罪及洗錢防制法第14條第1項之一般洗錢罪。
    被告就上開犯行，與黃○霖、「傑哥」及其他詐欺集團成員
    ，有犯意聯絡及行為分擔，應論以共同正犯。被告對告訴人
    遭詐欺後，雖有多次提領情形，然係於密接之時、地為之，
    且係侵害同一法益，乃數個舉動之接續施行之接續犯，應僅
    論以一罪。被告擔任詐欺集團「車手」，作為詐欺犯罪取款
    之一環，藉此掩飾、隱匿犯罪所得之去向，其詐欺及洗錢行
    為具有局部之同一性，是被告所犯三人以上共同詐欺取財罪
    及一般洗錢罪，係以一行為觸犯二罪名，為想像競合犯，應
    依刑法第55條規定，從一重之三人以上共同詐欺取財罪論斷
    。被告就上開犯行，於偵查及審判中均自白犯罪，已如前述
    ，就其上開所犯洗錢防制法之罪，雖有洗錢防制法第16條第
    2項之減刑事由，惟因想像競合從一重之加重詐欺取財罪處
    斷，故僅得作為量刑之參考。
(四)又按兒童及少年福利與權益保障法第112條第1項前段「成年
    人教唆、幫助或利用兒童及少年犯罪或與之共同實施犯罪或
    故意對其犯罪者，加重其刑至二分之一」規定，係以被害人
    或共犯之年齡作為加重刑罰要件（或為刑法分則或總則加重
    ），雖不以行為人明知其年齡為必要，但仍須證明該成年人
    對於犯罪之對象或與之共同實施犯罪者係兒童或少年，而具
    有「不確定故意」，始足當之。查，被告為上開犯行時已成
    年，而共犯黃○霖當時為未滿18歲之少年，然被告於警詢時
    否認知悉共犯黃○霖之真實年紀（參見111年度少連偵字第13
    4號卷第23頁），復卷內亦無證據可證明被告行為時明知或
    可得而知共犯黃○霖為未滿18歲少年之積極證據，依有疑唯
    有利於被告認定之原則，被告自無兒童及少年福利與權益保
    障法第112條規定之適用，附此敘明。
(五)爰以行為人之責任為基礎，審酌被告正值青年，加入本案詐
    欺集團擔任車手工作，危害社會秩序，本應嚴予問責，但念
    及其所參與者，為集團下層之車手工作，最終款項是上繳回
    集團，以及擔任車手工作之行為分擔層級，坦承犯行之犯罪
    後態度，兼衡被告之素行，於本院審理時自承之經濟能力、
    扶養親屬之家庭生活狀況（參見本院卷第65頁），及被告犯
    罪之動機、目的、手段、所獲利益等一切情狀，量處如主文
    所示之刑，資為懲儆。
四、沒收部分：
　　按犯罪所得，屬於犯罪行為人者，沒收之。但有特別規定者
    ，依其規定；前項之沒收，於全部或一部不能沒收或不宜執
    行沒收時，追徵其價額，刑法第38條之1 第1 項、第3 項固
    各有明定。然因犯罪所得之物，以實際所得者為限，苟無所
    得或尚未取得者，自無從為沒收追繳之諭知（最高法院89年
    度台上字第3434號判決意旨參照）。被告於本院準備程序時
    自陳：本案犯行並未獲得任何報酬等語（參見本院卷第56頁
    ），而卷內亦無證據可證明被告取得詐欺集團之報酬，故難
    認被告於本案有犯罪所得，爰不予沒收或追徵其價額。
據上論斷，依刑事訴訟法第273條之1第1項、第299條第1項前段
，判決如主文。
本案經檢察官甲○○提起公訴，檢察官劉新耀到庭執行職務。
中　　華　　民　　國　　111 　年　　7 　　月　　28　　日
                  刑事第一庭    法　官  蔡慧雯
上列正本證明與原本無異。
如不服本判決，應於判決送達後20日內敘明上訴理由，向本院提
出上訴狀 (應附繕本) ，上訴於臺灣高等法院。其未敘述上訴理
由者，應於上訴期間屆滿後20日內向本院補提理由書「切勿逕送
上級法院」。
                                書記官  蘇秀金
中　　華　　民　　國　　111 　年　　7 　　月　　29　　日
附錄本案論罪科刑法條全文：
洗錢防制法第14條
有第二條各款所列洗錢行為者，處7年以下有期徒刑，併科新臺
幣5百萬元以下罰金。
前項之未遂犯罰之。
前二項情形，不得科以超過其特定犯罪所定最重本刑之刑。
中華民國刑法第339條之4
犯第 339條詐欺罪而有下列情形之一者，處1年以上7年以下有期
徒刑，得併科 1百萬元以下罰金：
一、冒用政府機關或公務員名義犯之。
二、三人以上共同犯之。
三、以廣播電視、電子通訊、網際網路或其他媒體等傳播工具，
    對公眾散布而犯之。
前項之未遂犯罰之。
附表：

告訴人 匯款時間 (民國) 匯款金額(新臺幣) 匯款帳戶 提領時間、地點及金額（新臺幣）  丙○○ 109年4月6日晚間6時40分許，在臺中市○○區○○路0段00號全聯大雅民生店之自動櫃員機轉帳方式匯款。   29,985元 (起訴書誤載為3萬元) 元大銀行汐止分行帳號0000000000000000000號帳戶（戶名：張婉庭） 109年4月6日晚間6時44分許，在新北市○○區○○路00號之元大銀行連城分行之自動櫃員機提領3萬元。   109年4月6日晚間7時7分許，以臨櫃匯款方式匯款。  26,985元 (起訴書誤載為2萬7千元)  109年4月6日晚間7時12分許，在新北市○○區○○路00號之元大銀行連城分行之自動櫃員機提領2萬6千元。